臺灣高雄地方法院刑事裁定　　　　　　　94年度聲判字第26號
聲　請　人　乙○○
代　理　人　孫嘉男律師
被　　　告　甲○○　男　36歲.
上列聲請人因告訴被告過失傷害案件，不服臺灣高等法院高雄分
院檢察署檢察長駁回再議之處分（94年度上聲議字第254 號），
聲請交付審判，本院裁定如下：
    主  文
聲請駁回。
    理  由
一、聲請交付審判意旨如附件聲請狀所載。
二、按告訴人不服上級法院檢察署檢察長或檢察總長認再議為無
    理由而駁回之處分者，得於接受處分書後十日內委任律師提
    出理由狀，向該管第一審法院聲請交付審判。法院認為交付
    審判之聲請不合法或無理由者，應駁回之。刑事訴訟法第二
    百五十八條之一、第二百五十八條之三第二項前段，分別定
    有明文。
三、本件聲請人以被告涉犯過失傷害罪，向臺灣高雄地方法院檢
    察署檢察官提出告訴，經該檢察署檢察官為不起訴處分後，
    聲請人不服，聲請再議亦經臺灣高等法院高雄分院檢察署檢
    察長以再議為無理由而駁回再議。聲請人於民國九十四年四
    月十四日收受前開再議駁回處分書，因同月二十四日為星期
    日，聲請交付審判期間延至同月二十五日屆滿，乃於同月二
    十五日委任律師向本院聲請交付審判等情，固有前揭不起訴
    處分書、處分書、送達證書及刑事交付審判聲請狀附卷可稽
    。
四、惟按刑事訴訟法第二百五十八條之一規定，告訴人得向法院
    聲請交付審判，此係對於檢察官不起訴或緩起訴裁量權制衡
    之一種外部監督機制，此時，法院僅在就檢察官所為不起訴
    或緩起訴之處分是否正確加以審查，以防止檢察機關濫權。
    依此立法精神，同法第二百五十八條之三第三項規定：法院
    就交付審判之聲請為裁定前，得為必要之調查等語，其所謂
    得為必要之調查，係指調查證據之範圍應以偵查中曾顯現者
    為限，不可就新提出之證據再為調查，亦不可蒐集偵查卷以
    外之證據，否則將與刑事訴訟法第二百六十條之再行起訴規
    定混淆不清（臺灣高等法院九十一年四月二十五日刑庭會議
    法律問題研討意見參照）。又法院於審查交付審判之聲請有
    無理由時，除認為告訴人所指摘不利被告之事證未經檢察機
    關詳為調查或斟酌，或不起訴處分書所載理由違背經驗法則
    、論理法則或其他證據法則者外，不宜率予交付審判（法院
    辦理刑事訴訟案件應行注意事項第一百十八項參照）。至上
    開所謂告訴人所指摘不利被告之事證未經檢察機關詳為調查
    ，係指告訴人所提出請求調查之證據，檢察官未予調查，且
    若經調查，即足以動搖原偵查檢察官事實之認定及處分之決
    定，倘調查結果，尚不足以動搖原事實之認定及處分之決定
    者，仍不能率予交付審判。
五、經查：
（一）聲請人原告訴意旨以：被告甲○○於九十三年二月四日十
      五時許，駕駛車牌號碼Ｊ九—四五○○號之自用小貨車，
      沿高雄市○鎮區○○路九巷西向東方向行駛，途經新生路
      九巷十六號前，應注意能注意，按其情節又非不能注意，
      竟疏未注意車前狀況，與同向路旁駛來、由聲請人所騎乘
      車牌號碼ＹＸＤ—八九八號之機車改裝車發生碰撞，當場
      造成聲請人人車倒地，並受有頭部外傷併腦震盪、右側鎖
      骨骨折及兩側肋骨骨折、上唇撕裂傷、顏面及兩手擦傷等
      傷害，因認被告涉有刑法第二百八十四條第一項前段之過
      失傷害罪嫌云云。
（二）臺灣高雄地方法院檢察署檢察官偵查終結後認為：訊據被
      告對於在上揭時、地與告訴人乙○○發生車禍之事實固坦
      承不諱，惟堅詞否認涉有過失傷害之犯行，辯稱：伊開車
      至肇事地點時，因路旁停有自小客車擋住視線，而原停在
      路旁之告訴人機車突然從路旁起駛至路中間，伊根本無從
      反應等語。經查：(一)本件案發地點，係在高雄市○鎮區○
      ○路九巷十六號前，該路段係未劃分快慢車道之市區道路
      ，案發時間，係於九十三年二月四日十五時許，肇事時，
      告訴人騎乘改裝機車由新生路九巷十六號前起駛（行駛方
      向為西北往東南）至路中，被告駕駛自用小貨車沿新生路
      西向東方向行駛，二車係在新生路九巷十六號前發生碰撞
      ，碰撞位置係被告自用小貨車左前方保險桿撞擊告訴人機
      車右側車身，有高雄市政府警察局交通大隊事故分析研判
      表、道路交通事故調查報告表、道路交通事故現場圖各一
      份、現場照片十七幀及雙方警詢筆錄附卷可認。據此判斷
      ，本件車禍之發生，應係告訴人機車自路旁起駛前，未禮
      讓行進中之被告自用小貨車優先通行，逕自從路旁起駛，
      適有被告駕駛之自用小貨車駛至肇事地點，遂發生碰撞，
      而被告對於類此突由前方襲來之事故，自無從防避，其應
      無過失。(二)復查，本件車禍經送請高雄市政府交通局車輛
      行車事故鑑定委員會鑑定事故發生原因，嗣再傳訊處理本
      件車禍之高雄市交通大隊員警莊學良，咸認告訴人於市區
      道路騎乘輕型機車，未注意車前狀況，突然自路旁起駛至
      車禍地點為肇事主因，被告並無肇事因素，此有高雄市政
      府交通局車輛行車事故鑑定委員會高市鑑字第九三○七○
      四三號函附之鑑定意見書及訊問筆錄各一份在卷可參，益
      證被告前開無過失之辯解堪予採信，其既無過失可言，自
      難論以過失傷害之罪責。此外，另依職權調查證據之結果
      ，復查無其他積極證據足認被告對於本件車禍之發生有何
      應注意能注意而不注意之情事，揆諸首揭法條及判例要旨
      ，應認其罪嫌不足，予以不起訴處分。
（三）又聲請人聲請再議意旨雖略以：本件被告自稱其開車至肇
      事路段，路旁有小客車擋住視線等語，則被告既知前方視
      線不明，理應減速慢行，或按喇叭示警，因該路段限速四
      十公里，如被告有注意車前狀況，撞擊不致如此嚴重，原
      檢察官未予查明，遽認被告罪嫌不足，為不起訴處分，自
      屬不當云云。然臺灣高等法院高雄分院檢察署駁回聲請人
      再議理由略謂：(一)被告甲○○過失傷害罪嫌不足，其理由
      業經原檢察官於不起訴處分書載述綦詳。(二)按駕駛人於起
      步前應顯示方向燈，注意前後左右有無障礙或車輛行人，
      並應讓行進中之車輛行人應先通行，此於道路交通安全規
      則第八十九條第一項第六款規定甚明。經查，本件車禍肇
      事時，聲請人騎乘改裝機車由新生路九巷十六號前起駛（
      行駛方向為西北往東南）至路中，被告駕駛自用小貨車沿
      新生路西向東方向行駛，二車係在新生路九巷十六號前發
      生碰撞，碰撞位置係被告自用小貨車左前方保險桿撞擊聲
      請人機車右側車身，有高雄市政府警察局交通大隊事故分
      析研判表、道路交通事故調查報告表、道路交通事故現場
      圖各一份、現場照片十七幀及雙方警詢筆錄附卷可稽。就
      兩車行進方向、路線、煞停位置以及車損綜合判斷，可認
      車禍發生原因係聲請人車輛起駛不當，未讓行進中之被告
      自用小貨車優先通行，逕自從路旁起駛，遂發生碰撞；被
      告係遵行方向行駛，基於「信賴原則」（即信賴參與交通
      之聲請人能遵守交通規則），對於聲請人駕機車突然駛來
      之行為，並無預防之義務，自無過失之可言。本件車禍經
      送請高雄市政府交通局車輛行車事故鑑定委員會鑑定事故
      發生原因，嗣再傳訊處理本件車禍之高雄市交通大隊員警
      莊學良，亦認聲請人於市區道路騎乘輕型機車，起駛不當
      ，未讓行進中之車輛先行，為本案肇事原因，被告則無肇
      事因素，此有高雄市政府交通局車輛行車事故鑑定委員會
      高市鑑字第九三○七○四三號函附之鑑定意見書及訊問筆
      錄各一份在卷可參。故原檢察官認被告罪嫌不足，為不起
      訴處分，並無不合，聲請人執意指摘原處分不當，其聲請
      再議顯無理由，而將聲請再議駁回。
（四）前開不起訴處分及駁回再議理由暨事證，業經本院調閱前
      開卷證核閱屬實，且新生路九巷限速為時速四十公里，本
      件道路交通事故現場圖復未畫出被告所駕自用小貨車有何
      煞車痕，自難僅憑聲請人所駕機車翻倒、聲請人受有前開
      傷害之事實，遽認被告有超速行駛之行為，而檢察官為不
      起訴處分之理由，亦無何違背經驗法則、論理法則或其他
      證據法則之情事，是本院認本件並無聲請人所指摘不利被
      告之事證未經檢察機關詳為調查或斟酌，或不起訴處分書
      所載理由違背經驗法則、論理法則或其他證據法則等得據
      以交付審判之事由存在，聲請人猶執前詞聲請交付審判，
      指摘原不起訴處分及駁回再議聲請之理由不當，復未能提
      出原偵查卷內所有之確切證據供本院調查參酌，揆諸依上
      開說明，本件交付審判之聲請為無理由，應予駁回。
六、依刑事訴訟法第二百五十八條之三第二項前段，裁定如主文
    。
中　　華　　民　　國　　94　　年　　5 　　月　　30　　日
                  刑事第六庭    審判長法　官  蔡國卿
                                      法　官  陳君杰
                                      法  官  楊筑婷
以上證明與原本無異。
不得抗告。
中　　華　　民　　國　　94　　年　　5 　　月　　30　　日
                                      書記官  林雯琪
